臺灣桃園地方法院刑事判決　　　　　　 95年度簡上字第406號
上　訴　人　台灣桃園地方法院檢察署檢察官
被　　　告　丁○○
指定辯護人　本院公設辯護人　林銘宏
上列上訴人因被告背信等案件，不服本院95年度桃簡字第443 號
，中華民國95年6 月30日第一審判決（聲請簡易處刑案號：臺灣
桃園地方法院檢察署93年度偵續字第134 號），提起上訴，本院
合議庭為第二審判決如下：
    主  文
原判決撤銷。
丁○○為他人處理事務，意圖為自己不法之利益，而為違背其任
務之行為，致生損害於本人之財產，處有期徒刑肆月，減為有期
徒刑貳月，如易科罰金，以銀元佰元即新臺幣玖佰元折算壹日
。又行使從事業務之人，明知為不實之事項，而登載於其業務上
作成之文書，足以生損害於公眾及他人，處有期徒刑月，減為
有期徒刑壹月又拾伍日，如易科罰金，以銀元佰元即新臺幣玖
佰元折算壹日。又公司負責人為納稅義務人以詐術逃漏稅捐，處
有期徒刑月，減為有期徒刑壹月又拾伍日，如易科罰金，以銀
元佰元即新臺幣玖佰元折算壹日。應執行有期徒刑肆月，如易
科罰金，以銀元佰元即新臺幣玖佰元折算壹日。
    事  實
一、丁○○自民國90年6 月14日起，承接址設桃園縣龜山鄉○路
    村○○街24巷6 號1 樓（聲請簡易判決處刑書誤載桃園縣八
    德市○○路771 之1 號）瑞毅公司之經營，擔任該公司負責
    人（嗣於90年9 月26日始將該公司所在地變更登記為桃園縣
    八德市○○路771 之1 號），並以製作其員工各類所得扣繳
    暨免扣繳憑單為其附隨業務，為從事業務之人。明知車牌號
    碼NJ─299 號營業大貨車（下稱系爭車輛），為乙○○購買
    所有，信託登記於瑞毅公司名下之靠行車輛，且於丁○○承
    接瑞毅公司之經營後，仍靠行瑞毅公司，並續委由丁○○保
    管該車之車籍證件，丁○○本應善盡保管車輛證件之責，且
    不得擅自出售、移轉系爭車輛或設定負擔，詎渠因與乙○○
    就靠行相關費用無法達成協議，經乙○○表示欲轉靠其他車
    行後，竟意圖為自己不法之利益，而違背其正當保管上揭車
    輛相關證照等事務之任務，於91年11月1 日，將該車輛轉向
    太設企業股份有限公司（下稱太設公司）設定與現值相當之
    動產抵押貸款新臺幣（下同）114 萬元（實際貸得100 萬元
    ），並由太設公司從中撥款代向前開車輛原貸款之日盛國際
    租賃公司（下稱日盛公司），清償剩餘貸款57萬6000元後，
    所餘款項匯至瑞毅公司帳戶內。丁○○再於92年2 月6 日某
    時，委由不知情之拖車業者成年人至乙○○處將車拖回後，
    旋於92年3 月24日，將車過戶轉售予皇佳通運有限公司（下
    稱皇佳公司），致生損害於乙○○之財產合計約42萬4000
    元（以該車斯時現值約100 萬元扣除乙○○所積欠日盛公司
    車貸餘款債務57萬6000元所得）。另丁○○為減少損失及虛
    增營業成本、減少營利所得，明知乙○○於91年間未曾在瑞
    毅公司工作而受領分文薪資，依法不得申報有乙○○之薪資
    支出，仍基於業務上登載不實文書及使瑞毅公司逃漏稅捐之
    犯意，委由不知情之成年人會計人員製作瑞毅公司於91年度
    各類所得扣繳暨免扣繳憑單，虛載乙○○自91年1 月至同年
    10 月 止在該公司領取薪資51萬8981元，並轉交不知情之會
    計師成年人，將該不實之薪資資料列為勞務成本，據以作成
    營利事業所得稅結算申報書，於91年5 月22日向財政部臺灣
    省北區國稅局桃園縣分局申報瑞毅公司91年度營利事業所得
    稅，而逃漏營利事業所得稅12萬5510元，足生損害於乙○○
    及稅捐稽徵機關對稅捐核課之正確性。
二、案經乙○○訴由臺灣桃園地方法院檢察署檢察官偵查起訴。
    理  由
壹、程序部分
一、按傳聞法則之重要理論依據，在於傳聞證據未經當事人之反
    對詰問予以核實，乃予排斥，惟若當事人已放棄對原供述人
    之反對詰問權，於法院審判時表明同意該等傳聞證據可作為
    證據，基於證據資料愈豐富，愈有助於真實發現之理念，並
    貫徹刑事訴訟法修法加重當事人進行主義之精神，確認當事
    人對於證據能力有處分權之制度，傳聞證據經當事人同意作
    為證據，法院認為適當者，亦得為證據。另當事人於調查證
    據時，對於傳聞證據表示「沒有意見」，而未於言詞辯論終
    結前聲明異議 (Without Objection)，應視為已有將該等傳
    聞證據採為證據之同意，此刑事訴訟法第159 條之5 定有明
    文。本案被告及其辯護人於本院準備程序中已表示，對其餘
    卷內人證、物證之證據能力並無意見（見本院96年4 月2 日
    準備程序筆錄第3 頁），本院審理時，被告對於被告以外之
    人於審判外之陳述之證據能力並未表示意見，迄本院辯論終
    結前，被告亦未爭執本案證據之證據能力，依刑事訴訟法第
    159 條之5 第2 項之規定，應視為被告已同意本案相關之傳
    聞證據均可作為證據，本院斟酌本案卷內之證據並非非法取
    得，亦無證明力明顯過低之情形，且經本院於審判期日依法
    進行證據之調查、辯論，被告於訴訟上之程序權，已受保障
    ，前揭各該證據，均得採為證據。
二、次按刑事訴訟法施行法第7 條之3 但書規定，中華民國92年
    1 月14日修正通過之刑事訴訟法施行前，已依法定程序進行
    之訴訟程序，其效力不受影響。又92年9 月1 日施行前之刑
    事訴訟法本於職權主義之效能，對於證據之種類並未設有若
    何限制，被害人或未經具結之證人等陳述均得採為證據資料
    ，至其證明力如何，則由事實審法院自由判斷。本件告訴人
    於檢察官偵查、第一審法院、原審上訴審及原審調查程序供
    證時，均係在92年9 月1 日刑事訴訟法施行之前，自有證據
    能力，至原審92年9 月2 日審理時，雖在92年9 月1 日刑事
    訴訟法施行後，惟依原判決之論述，均係引用告訴人於92年
    9 月1 日刑事訴訟法施行前之指證，資為不利上訴人之認定
    ，依首開說明，尚不得以告訴人未經具結，遽認不得採為認
    定事實之證據資料，最高法院96年度台上字第1235號著有判
    決可資參照，另最高法院94年度台上字第4397號判決亦同此
    意旨。查本件告訴人乙○○於92年9 月1 日前檢察官訊問時
    所為之陳述，雖均未具結，然上開告訴人於修正刑事訴訟法
    施行前，均係本於告訴人之獨特地位而為陳述，依當時有效
    之刑事訴訟法並無應具結之規定。揆諸前開說明，上開告訴
    人於刑事訴訟法修正前所為之陳述，並不因其未具結而無證
    據能力。至告訴人乙○○於92年9 月1 日之後檢察官訊問時
    所為之陳述，因未經具結，依刑事訴訟法第158 條之3 規定
    ，無證據能力。
貳、實體部分
一、訊據被告丁○○固坦承於上開時、地承接瑞毅公司任負責人
    ，而系爭車輛為登記於瑞毅公司名下之車輛，且與乙○○就
    靠行相關費用無法達成協議，及向日盛公司清償剩餘貸款57
    萬6000元贖回該車後，再將該車輛轉向太設公司設定動產抵
    押貸款實際貸得100 萬元，又再委由拖車業者至乙○○住處
    拖回該車，於上開時間轉售過戶予皇佳公司，並由會計師申
    報瑞毅公司91年度營利事業所得稅等情，惟矢口否認有何背
    信、業務上登載不實、逃漏稅捐之犯行，辯稱：當初伊買下
    車行時，丙○○未告知伊車牌號碼NJ─299 號營業大貨車是
    乙○○的，是到91年下半年度時才告訴伊這部車是乙○○的
    ，伊不確定有無拿乙○○的資料去報瑞毅公司91年度的薪資
    支出，伊並不清楚營利事業所得稅結算申報書上面之記載情
    形云云（見本院卷第31、63、266 頁）；辯護人辯稱：車牌
    號碼NJ─299 號營業大貨車是瑞毅公司所有，並非靠行車輛
    ，縱認係靠行車輛，然乙○○積欠車行牌照稅、燃料費、罰
    鍰等費用，被告因此處分靠行車輛，即無背信犯意，至於逃
    漏稅捐部分，車行實際經營者為丙○○云云（見見本院卷第
    276 頁）。
二、經查：
  (一)被告於上開時、地承接瑞毅公司任負責人，而系爭車輛為登
    記於瑞毅公司名下之車輛，又被告與乙○○因就靠行相關費
    用無法達成協議而有糾紛，嗣被告於上開時、地向日盛公司
    清償剩餘貸款57萬6000元贖回該車後，將該車輛轉向太設公
    司設定動產抵押貸款貸得上開金額，再委由拖車業者至乙○○住處拖取該車，旋轉售過戶予皇佳公司，並委由會計師申
    報瑞毅公司91年度營利事業所得稅等情，為被告所坦承（92
    年度他字第999 號偵查卷第20、21、96至98、102 至104 頁
    ，本院卷第31、63、266 頁），核與告訴人乙○○於92年6
    月16日、同年7 月15日訊問時指述之情節（見92年度他字第
    999 號偵查卷第37至39、58至62頁）、證人丙○○於檢察官
    訊問時具結證述及本院審理時經交互詰問具結證述之情節（
    92年度他字第999 號偵查卷第101 、102 頁、93年度偵續字
    第134 號偵查卷第63頁、見本院卷第260 至266 頁）、證人
    即目擊拖車過程之吳進騰於檢察官訊問時具結證述之情節相
    符（見92年度他字第1718號偵查卷第16、17頁），並有債權
    人為日盛公司之動產抵押契約書1 紙（見93年度偵續字第13
    4 號偵查卷第67頁）、支票1 紙（93年度偵續字第134 號偵
    查卷第69至72頁）、交通部公路總局台中監理所豐原監理站
    94年10月17日中監豐字第094001816 號函及所附之汽車車主
    歷史查詢、汽車異動歷史查詢、汽車新領牌照登記書、汽（
    機）車各項異動申請書（見93年度偵續字第134 號偵查卷第
    94至107 頁）、太設公司92年7 月28日陳報狀及所附債權人
    為太設公司之動產擔保交易動產抵押登記申請書、動產抵押
    契約書（92年度他字第999 號偵查卷第72至74頁）、經濟部
    90年6 月14日經90中字第09032338890 號函、瑞毅公司變更
    登記表、瑞毅公司之汽車運輸業營業執照（92年度他字第99
    9 號偵查卷第110 至116 頁）、交通部公路總局新竹區監理
    所桃園監理站92年11月18日竹監桃字第920092851 號函及所
    附之動產擔保交易附條件買賣登記申請書、附條件買賣契約
    書、清償證明書、動產擔保交易動產抵押設定登記申請書、
    動產抵押契約書、債務清償證明書、動產抵押塗銷登記申請
    書（92年度他字第999 號偵查卷第150 至163 頁）、經濟部
    中部辦公室96年4 月14日經中三字第09630852630 號函及所
    附之瑞毅公司設立及歷次變更登記表、公司章程（見本院卷
    第180 至191 頁）、翔大92年2 月6 日編號000886號拖吊救
    援單（92年度他字第999 號偵查卷第121 頁）等資料在卷可
    稽，是此部分之事實，首堪認定。而被告既為瑞毅公司負責
    人，對靠行車輛即應善盡保管車輛車籍證件之任務，另亦係
    以製作公司各類所得扣繳暨免扣繳憑單為其附隨業務，乃從
    事業務之人，自屬無訛。
  (二)而查，系爭車輛為乙○○所有，靠行於瑞毅公司之事實，業
    據告訴人乙○○於檢察官訊問時指述綦詳，核與證人丙○○
    於偵查中具結證述及本院審理時經交互詰問具結證述之情節
    相符，並有合約書1 紙載明系爭車輛乃乙○○所有寄籍瑞毅
    公司等情（92年度他字第1718號偵查卷第4 頁）、瑞毅公司
    帳目標示「乙○○」、「NJ─299 」之帳目紀錄上除載明「
    行費」、「上牌」、「冬燃」、「春燃」、「夏燃」等靠行
    相關費用之紀錄外，並無薪資或其他費用之紀錄等情（93年
    度偵續字第134 號偵查卷第12、13頁、92年度他字第999 號
    偵查卷第31至33頁被告所提出陳報狀之附件帳目資料、第53
    至54頁），是此部分之事實，亦可認定。次查，被告明知系
    爭車輛為乙○○購買所有，自購買初始即因靠行而信託登記
    於瑞毅公司名下，並委由丁○○保管該車之車籍證件一情，
    業據被告於92年9 月9 日檢察官訊問時自承：「（問：何時
    知道車牌號碼NJ─299 號營業大貨車為乙○○靠行之車輛？
    ）伊在90年9 月、10月間知道」等語（見92年度他字第999
    號偵查卷第103 頁背面）、於94年9 月27日檢察官訊問時再
    自承：當時丙○○告訴伊，乙○○的車子他會叫乙○○將車
    子過戶到其他車行等語（見93年度偵續字第134 號偵查卷第
    63頁），於偵查中具狀陳稱「乙○○係將其所有車牌號碼NJ
    ─299 號營業大貨車登記瑞毅公司名義，被告亦不斷以電話
    催告乙○○應向瑞毅公司按月繳交行政處理費（行費）並清
    償瑞毅公司代墊保險費、汽車燃料稅、牌照稅及違規罰鍰，
    …，於91年11月間乙○○無力負擔清償日盛公司車牌號碼NJ
    ─299 號營業大貨車車貸本息，…，被告代清償乙○○自日
    盛公司之債務，乙○○則應於91年11月底前結清所積欠代墊
    費及代償車款…竟因一念之仁，為其代償車款…」等情（見
    92年度他字第999 號偵查卷第22至26頁附被告親筆簽名提出
    之92年6 月3 日刑事陳報狀），均明確自承於處分系爭車輛
    之前，早已知悉該車為乙○○所有之靠行車輛，而據證人丙○○於偵查中具結證述；瑞毅公司以前的老闆是甲○○，因
    她欠伊錢，將瑞毅公司交予伊抵債，伊便轉讓給被告，當時
    轉讓時，伊有告訴被告乙○○的車子是靠行，乙○○只交靠
    行費，車子是乙○○的，當時轉讓瑞毅公司時，並未將車牌
    號碼NJ─299 號營業大貨車轉讓給被告，因車子是乙○○等
    語（見93年度偵續字第134 號偵查卷第63頁），於96年9 月
    6 日本院審理時經交互詰問具結證稱：因甲○○欠伊150 餘
    萬元，就將車行轉讓給伊作為抵債，因當時被告需要1 間車
    行，所以伊就直接以110 萬元轉賣給被告，這110 萬元被告
    是開分期票給伊，伊沒有經營過瑞毅公司，伊是直接轉手被
    告，因為被告擁有5 、6 輛拖車、15噸的大貨車，本來是靠
    行在伊經營的儒祥通運公司、儒億通運公司，被告本身就是
    從事貨運的實際經營者，本來就擁有很多輛貨車，只是怕行
    費給人家賺，所以就自己買一間車行，才向伊買瑞毅公司，
    乙○○的車子當時靠行在瑞毅公司，當時價值約128 萬元，
    當初伊要將瑞毅公司直接從甲○○名下過戶給被告時，伊有
    告訴被告說車子是乙○○的，伊也向乙○○說可以將車轉走
    ，未必要靠行在瑞毅公司，伊有告訴被告，乙○○的車子靠
    行在瑞毅公司，伊有說乙○○的車子只是靠行，實際上非瑞
    毅公司所有，乙○○的車子靠行瑞毅公司，伊在點交瑞毅公
    司給被告時，並無實際點交乙○○的那部車，實際上乙○○
    並沒有到瑞毅公司來上班，他是自行承攬業務等語（見本院
    卷第261 至266 頁），已證稱確實告知被告系爭車輛乃乙○○所有之靠行車輛一情明確，而觀諸證人丙○○前後所述一
    致，與被告前揭偵查中所供之情節相合，彼間無何怨隙，甚
    頗有交誼（見見本院卷第266 頁附被告自承：80年伊買第1
    台車就靠行在丙○○舅舅所經營的新台交通有限公司，89年
    該車行跳票，伊還要拿錢去贖回自己的車子，所以伊就想自
    己購買車行，在伊買到瑞毅公司前，伊每買一車子，就靠行
    在丙○○所經營的車行等語），證人丙○○自無甘冒偽證刑
    責虛詞構陷被告之理，其所述應屬事實，可以採信。況被告
    既然實際經營運輸業務多年，瞭解車行靠行制度甚詳，業如
    前述（見本院卷第267 頁，被告自承：靠行就是一個人要買
    車子必須要有公司的執照，用公司的名義來買，實際出資都
    是司機在繳納，司機才是真正的車主，這伊都瞭解等語），
    且除本件車行外，被告亦有購買車行經驗一情，亦為證人丙○○於本院審理時具結證稱：這價錢是當時的行情，因為被
    告當時有買1 間車行，該車行有退票紀錄，被告不要，所以
    才來買瑞毅公司等語（見本院卷第265 頁），顯見被告對於
    車行之通常交易價格並非毫無所悉，豈可能僅以110 萬元之
    價格，於購得瑞毅公司藉以經營運輸業之外，另同時能購得
    當時價值仍高達100 餘萬元以上之系爭車輛，顯非合理。況
    丙○○已明確告知被告系爭車輛僅係乙○○靠行車輛，於過
    戶之際亦未點交系爭車輛予被告，而被告於此高達百萬元之
    交易，又豈會對於所購之財產毫無清點、計較，被告又豈會
    在清償系爭車輛之車貸時，一再主張係「代乙○○清償」？
    綜此，被告於購得車行斯時，確知系爭車輛乃乙○○所有，
    為靠行瑞毅公司之車輛之事實，殆無疑義，渠於本院審理時
    所辯：丙○○未告知伊車牌號碼NJ─299 號營業大貨車是乙○○的云云，及辯護人所辯：車牌號碼NJ─299 號營業大貨
    車是瑞毅公司所有，並非靠行車輛云云，均不可採。被告與
    乙○○間確有靠行相關費用之糾紛，為被告所自承，及告訴
    人乙○○所陳明（另參見93年度偵續字第134 號偵查卷第17
    頁附告訴代理人所提出「被告出具結算表中不合理之處」一
    覽表1 紙），而被告未經乙○○同意，即擅將系爭車輛轉貸
    後售出，亦經告訴人乙○○指述歷歷在卷，足見被告確未經
    告訴人同意即擅以系爭車輛轉貸後再予售出，否則被告何需
    大費周章委託拖車業者至乙○○處將車「拖」回？至乙○○
    雖與被告間有靠行費用之債務糾紛，惟被告亦不得利用保管
    車籍證件之機會，未經乙○○同意即擅自轉貸超額設定高達
    114 萬元之動產抵押擔保，甚至將之售讓他人。被告明知乙○○購買之系爭車輛，因礙於法令規定，僅得將車輛信託登
    記在被告負責之公司名下，惟車款及所有稅捐均由乙○○負
    擔，被告除依信託約定向乙○○收取相關規費外，應妥善保
    管車籍資料，不得擅自出售、移轉系爭車輛或設定負擔，詎
    被告竟違背此等義務，擅自以系爭車輛向太設公司設定動產
    擔保抵押在先，甚將之出售、未將餘款返還於後，被告顯然
    違背其受託之任務，而損害乙○○之財產甚明。至乙○○所
    受損害，據證人丙○○於本院審理時具結證稱系爭車輛當時
    價值約100 餘萬等情，此現值之認定核與被告所提出瑞毅公
    司財產目錄記載系爭車輛迄91年止之「取得原價減預留殘值
    」後仍有158 萬8611元，而「未折減餘額」亦有102 萬5978
    元（見本院卷第95頁），及復能向太設公司實際貸得100 萬
    元等情，是依有利被告認定為100 萬元計算，扣除被告所積
    欠日盛公司剩餘車貸57萬6000元後，告訴人所受之損失應為
    42 萬4000元。
  (三)又查，乙○○於91年間未曾在瑞毅公司工作而受領分文薪資
    ，詎瑞毅公司於91年度各類所得扣繳暨免扣繳憑單，竟虛載
    乙○○自91年1 月至同年10月止在該公司領取薪資51萬8981
    元，由不知情之會計師，將該不實之薪資資料列為勞務成本
    ，據以作成營利事業所得稅結算申報書，於91年5 月22日向
    財政部臺灣省北區國稅局桃園縣分局申報瑞毅公司91年度營
    利事業所得稅，而逃漏營利事業所得稅12萬5510元一情，亦
    為被告所自承：「（問：乙○○有無從瑞毅公司領取薪水？
    ）沒有，我是從他本應交而未交的車貸支票轉作他的薪資，
    拿來申報，並在公司申報營業所得時，計入他的個人薪資所
    得」等語在卷（見93年度偵續字第134 號偵查卷第63頁），
    核與告訴人乙○○指訴之情節，及被告提出瑞毅公司帳目標
    示「乙○○」、「NJ─299 」之帳目紀錄上除載明「行費」
    、「上牌」、「冬燃」、「春燃」、「夏燃」等靠行相關費
    用之紀錄外，並無薪資或其他費用之紀錄等情相符（見92年
    度他字第999 號偵查卷第31至33頁被告所提出陳報狀之附件
    帳目資料頁），矧乙○○既僅將系爭車輛信託登記靠行瑞毅
    公司，並非瑞毅公司所雇用之司機，由乙○○自己實際經營
    系爭車輛之瑞毅公司僅有收取每月1 、2 千元「行費」之利
    益，豈會支付被告薪資？被告甚且猶為瑞毅公司向乙○○催
    討「行費」等各項費用，乙○○又豈可能受有瑞毅公司薪資
    之給付？此實難想像。而被告將該不實之薪資資料列為勞務
    成本，據以作成營利事業所得稅結算申報書，於91年5 月22
    日向財政部臺灣省北區國稅局桃園縣分局申報瑞毅公司91年
    度營利事業所得稅，而逃漏營利事業所得稅12萬5510元，亦
    有各類所得扣繳暨免扣繳憑單1 紙（見92年度他字第999 號
    偵查卷第45頁）、財政部臺灣省北區國稅局桃園縣分局92年
    10月6 日北區國稅桃縣一字第0921088687號函及所附之91年
    度營利事業所得稅結算申報書、同局桃園縣分局94年10月17
    日北區國稅桃縣一字第0941028075號函及所附核定、計算資
    料在卷可稽（見92年度他字第999 號偵查卷第129 至133 頁
    、93年度偵續字第13 4號偵查卷第109 至112 頁）。被告雖
    辯稱伊不清楚營利事業所得稅結算申報書上面之記載情形云
    云，然據被告自承：伊係從乙○○本應交而未交的車貸支票
    轉作他的薪資，拿來申報，並在公司申報營業所得時，計入
    他的個人薪資所得等語，業如前述，被告猶能清楚交代申報
    乙○○薪資之源由及依據，且若非被告決意申報，代辦申報
    稅務之會計師何能將乙○○認為員工，又何能決定申報薪資
    數額？被告既係瑞毅公司之負責人，豈會對瑞毅公司之稅捐
    申報毫無所悉，參以卷附營利事業所得稅結算申報書上均有
    被告之核章，堪認被告確有不實申報乙○○之薪資資料，而
    逃漏瑞毅公司營利事業所得稅之犯意無訛，其所辯，自非可
    採。至辯護人辯稱：車行實際經營者為丙○○云云，然此為
    證人丙○○所否認，並具結證稱：伊係直接由甲○○轉手予
    被告，伊並無參與瑞毅公司之經營等情，業如前述，且核與
    被告上開所承稅捐之申報，由伊而非丙○○為之等情不合，
    是辯護人此部份所辯，亦非可採。
  (四)綜上所述，被告及辯護人所辯，均核屬犯後狡卸飾詞，自難
    採信，本件事證明確，被告犯行均堪認定，應依法論科。
三、按於94年2 月2 日修正公布、95年7 月1 日起施行生效之刑
    法第2 條第1 項規定：「行為後法律有變更者，適用行為時
    之法律。但行為後之法律有利於行為人者，適用最有利於行
    為之法律」，係規範行為後法律變更所生新舊法之比較適用
    之準據法，於新法施行後，應適用新法第2 條第1 項之規定
    為「從舊從輕」之比較（最高法院95年度第8 次刑事庭會議
    意旨參照）。查，被告行為後，刑法第33條第5 款罰金之最
    低額度已於94年2 月2 日修正公布，並自95年7 月1 日起施
    行生效，修正前刑法第33條第5 款規定「罰金：1 元以上。
    」，再以銀元與新臺幣之折算比率1 比3 後計算，罰金之最
    低額為新臺幣3 元；而修正後刑法第33條第5 款規定「罰金
    ：新臺幣1000元以上，以百元計算之」；又，修正前刑法第
    51條規定：「數罪併罰，分別宣告其罪之刑，依左列各款定
    其應執行者：」，其中第5 款規定：「宣告多數有期徒刑者
    ，於各刑中之最長期以上，各刑合併之刑期以下，定其刑期
    ；但不得逾二十年。」；而修正後刑法第51條第5 款規定：
    「宣告多數有期徒刑者，於各刑中之最長期以上，各刑合併
    之刑期以下，定其刑期；但不得逾三十年。」；經比較新舊
    法後，以修正前之規定較有利於被告，依修正後刑法第2 條
    第1 項前段規定，此部分自應適用修正前之前揭規定。
四、查被告丁○○係瑞毅公司負責人，受乙○○之委任，負責保
    管乙○○所有、靠行之系爭車輛之車籍證件，係為乙○○處
    理事務之人。是核被告丁○○就轉貸、出售乙○○所有之系
    爭車輛所為，係犯刑法第342 條第1 項之背信罪。次按營利
    事業填製扣繳憑單暨免扣繳憑單，係附隨公司業務而製作，
    屬業務上所掌之文書，且為公司負責人繼續反覆執行之事務
    ，公司負責人自為從事此項業務之人。至於員工薪資扣繳暨
    免扣繳憑單，係證明全年度支付員工薪資及代為扣繳綜合所
    得稅之情形，而為徵繳雙方課徵與申報綜合所得稅之依據，
    但既非為造具記帳憑證所根據之憑證，尚難認係屬商業會計
    法所規定之原始憑證，僅屬從事業務之人於業務上製作之文
    書（最高法院92年臺上字第1624號判決參照）。又按結算申
    報書上雖有不實記載，惟因該項書表係申報稅捐所必須附帶
    填寫者，公司、行號向稅捐稽徵機關申報營業稅，係履行其
    公法上納稅之義務，並非業務行為，尚難認被告利用不知情
    之會計師作成營利事業所得稅結算申報書並持以申報，係明
    知不實之事項而登載於業務上作成之文書並加以行使，並不
    構成刑法第216 條、第215 條行使業務登載不實文書罪，最
    高法院84年度台上字第5999號判決、72年度台上字第5453號
    判決已經指明。查被告係瑞毅公司負責人，且實際參與該公
    司之業務經營，並經手營利事業所得稅之申報事宜，於其執
    行職務之範圍內為公司法第8 條所規定之公司負責人，並以
    填報瑞毅公司各類所得扣繳暨免扣繳憑單為其業務，自屬從
    事業務之人；其虛列乙○○之薪資所得，據以製作扣繳憑單
    並向稅捐機關申報稅捐，而使瑞毅公司得以逃漏依法應繳納
    之營利事業所得稅，核係犯刑法第216 條、第215 條行使業
    務登載不實文書罪、稅捐稽徵法第47條第1 款、第41條之公
    司負責人為納稅義務人以不正當方法逃漏稅捐罪。被告利用
    不知情之成年會計人員製作不實之扣繳暨免扣繳憑單，並提
    出於稅捐機關申報稅捐，為間接正犯。聲請簡易處刑意旨另
    以：被告所製作營利事業所得稅結算申報書部分提出而行使
    之，亦構成行使業務登載不實文書罪嫌云云，然結算申報書
    上雖有不實記載，惟因該項書表係申報稅捐所必須附帶填寫
    者，公司、行號向稅捐稽徵機關申報營業稅，係履行其公法
    上納稅之義務，並非業務行為，尚難認被告利用不知情之會
    計師作成營利事業所得稅結算申報書並持以申報，係明知不
    實之事項而登載於業務上作成之文書並加以行使，並不構成
    刑法第216 條、第215 條行使業務登載不實文書罪，業如前
    述，是聲請意旨尚有未洽，惟檢察官認此部分與前揭經起訴
    論罪科刑之部分（即不實登載薪資扣繳暨免扣繳憑單部分）
    有1 罪關係，爰不另為無罪之諭知。又業務上登載不實文書
    之低度行為為行使業務上登載不實文書之高度行為所吸收，
    不另論罪。再按所得稅法第7 條第3 項規定「本法稱納稅義
    務人，係指依本法規定，應申報或繳納所得稅之人」。公司
    為法人，公司負責人為自然人，二者在法律上並非同一人格
    主體。公司負責人為公司之代表，其為公司所為行為，應由
    公司負責。故公司負責人為公司以不正當方法逃漏稅捐，因
    納稅義務人為公司，其所觸犯稅捐稽徵法第41條之罪之犯罪
    或受罰主體，仍為公司，而非公司負責人，僅因公司於事實
    上無從擔負自由刑之責任，基於刑事政策上之考慮，同法第
    47條第1 款將納稅義務人之公司應處徒刑之規定，轉嫁於公
    司負責人。是公司負責人依該條款而適用徒刑之處罰，乃屬
    代罰之性質，並非因其本身之犯罪而負行為責任。而刑法第
    55條所規定之牽連犯，必須同一人犯一罪而其方法或結果行
    為另犯他罪名，始克相當；亦即必須同一犯罪主體之2 個以
    上犯罪行為間，具有目的與方法、或目的與結果之關係，始
    得從一重處斷。公司負責人為納稅義務人之公司以不正當方
    法逃漏稅捐，既非稅捐稽徵法第41條之犯罪或受罰主體，僅
    依同法第47條第1 款之規定，代替公司受徒刑之處罰，自與
    其本身為犯罪主體所犯其他罪名間，不具牽連犯關係。是
    本件被告丁○○為納稅義務人瑞毅公司以不正當方法逃漏稅
    捐，被告丁○○本身並非稅捐稽徵法第41條之犯罪或受罰主
    體，僅係依同法第47條第1 款之規定而代替公司受徒刑之處
    罰，自與被告本身為犯罪主體所犯之刑法第216 條、第215
    條之行使業務登載不實文書罪部分，並無方法或結果之牽連
    關係，故應予分論併罰（參見最高法院91年台上字第2093號
    判決意旨）。被告所犯上開3 罪間，其犯意各別，行為互殊
    ，應分論併罰。
五、原審據以論罪科刑，固非無見，惟查(一)原審就原判決對新舊
    刑法關於罰金法定刑、易科罰金及定執行刑之比較適用未及
    說明審酌；(二)被告所為合於中華民國96年罪犯減刑條例之減
    刑要件，原審未及減刑；(三)原審並未具體認定乙○○所受財
    產之損害數額；(四)原審就被告委由不知情之會計人員製作不
    實薪資扣繳暨免扣繳憑單並持以行使部分，漏未認定間接正
    犯；(五)原審就被告所製作營利事業所得稅結算申報書部分提
    出而行使之，認定亦構成行使業務登載不實文書罪，尚有未
    洽；(六)原審認定被告承接瑞毅公司之時間、被告向太設公司
    轉貸之數額、被告所承接瑞毅公司之所在地，及被告向日盛
    公司清償剩餘貸款之時間89年11月間，均非正確。惟檢察官
    上訴意旨亦認原審量刑過輕等語，惟按量刑之輕重，係屬事
    實審法院得依職權自由裁量之事項，苟已斟酌刑法第57條各
    款所列情狀，而未逾越法定刑度，不得遽指為違法。原判決
    就被告犯罪之重要情節，業經明白認定，就刑罰裁量職權之
    行使，既未逾越法律所規定之範圍，亦無濫用權限之情形，
    自不得認其量刑有何不當；檢察官此部分上訴則難認有理由
    ，原判決既有上開可議而無可維持，自應由本院予以撤銷改
    判。爰審酌被告否認犯行，態度不佳，擅自將乙○○所有之
    系爭車輛轉貸設定動產擔保抵押，嗣後又將之出售，迄未將
    餘款交還郭忠，其犯罪情節非輕，及虛報不實薪資逃漏稅捐
    之數額，造成乙○○之損害，並影響稅捐機關核課稅款之正
    確性，及前無犯罪前科，有臺灣高等法院被告前案紀錄表1
    紙在卷可稽，素行尚佳等一切情狀，量處如主文所示之刑。
    又按中華民國96年罪犯減刑條例業於96年7 月4 日修正公布
    ，並於同年月16日施行，查本件被告犯罪時間在96年4 月24
    日以前，且非中華民國96年罪犯減刑條例第3 條第1 項所定
    不予減刑之罪，被告所犯，合於減刑之規定，爰依該條例第
    2 條第1 項第3 款、第7 條之減刑規定，應減其宣告刑二分
    之一。末查，被告行為後，刑法第41條第1 項易科罰金之折
    算標準規定已於94年2 月2 日修正公布，並自95年7 月1日
    起施行生效，依修正前之刑法第41條第1 項前段規定：「犯
    最重本刑為5 年以下有期徒刑以下之刑之罪，而受6 個月以
    下有期徒刑或拘役之宣告，因身體、教育、職業、家庭之關
    係或其他正當事由，執行顯有困難者，得以1 元以上3 元以
    下折算1 日，易科罰金。」，並依修正前罰金罰鍰提高標準
    條例第2 條前段規定（已於95年5 月17日配合修正刪除）提
    高原定數額100 倍後，係以銀元300 元即新臺幣900 元折算
    1 日為其易科罰金之折算標準；而修正後之刑法第41條第1
    項前段規定：「犯最重本刑為5 年以下有期徒刑以下之刑之
    罪，而受6 個月以下有期徒刑或拘役之宣告者，得以新臺幣
    1000元、2000元或3000元折算1 日，易科罰金。」，則依修
    正後之刑法第41條第1 項前段規定，係以新台幣1000元、
    2000元或3000元折算1 日為其易科罰金之折算標準，比較結
    果，修正前之規定較有利於行為人，依刑法第2 條第1 項前
    段之規定，本件爰適用修正前之前開規定諭知如易科罰金之
    折算標準，及定應執行之刑，以示懲戒。
據上論斷，應依刑事訴訟法第455 條之1 第1 項、第3 項、第36
9 條第1 項前段、第364 條、第299 條第1 項前段，稅捐稽徵法
第47條第1 款、第41條，修正後刑法第2 條第1 項前段，刑法第
11條前段、第216 條、第215 條、第342 條第1 項，修正前第41
條第1 項前段、第51條第5 款，修正前罰金罰鍰提高標準條例第
2 條，刑法施行第1 條之1 第1 項、第2 項前段，中華民國96年
罪犯減刑條例第2 條第1 項第3 款、第7 條、第9 條，判決如主
文。
本案經檢察官翁春鈴到庭執行職務。
中　　華　　民　　國　　96　　年　　9 　　月　　20　　日
                  刑事第九庭    審判長法　官　何信慶
                                      法  官  何燕蓉
                                      法  官  蘇琬能
上正本證明與原本無異。
本判決不得上訴。
                                      書記官  許家慧
中　　華　　民　　國　　96　　年　　10　　月　　1 　　日
本案主要論罪科刑法條：
中華民國刑法第215條（業務上文書登載不實罪）
從事業務之人，明知為不實之事項，而登載於其業務上作成之文
書，足以生損害於公眾或他人者，處3 年以下有期徒刑、拘役或
5 百元以下罰金。
中華民國刑法第216條（行使偽造變造或登載不實之文書罪）
行使第 210 條至第 215 條之文書者，依偽造、變造文書或登載
不實事項或使登載不實事項之規定處斷。
中華民國刑法第342條（背信罪）
為他人處理事務，意圖為自己或第三人不法之利益，或損害本人
之利益，而為違背其任務之行為，致生損害於本人之財產或其他
利益者，處5 年以下有期徒刑、拘役或科或併科1 千元以下罰金
。
前項之未遂犯罰之。
